【裁判字號】    99,台上,5910
【裁判日期】    990930
【裁判案由】    妨害公務
【裁判全文】
最高法院刑事判決            九十九年度台上字第五九一０號
上  訴  人  甲○○
上列上訴人因妨害公務案件，不服台灣高等法院中華民國九十七
年九月二十五日第二審判決（九十七年度上訴字第三四九六號，
起訴案號：台灣板橋地方法院檢察署九十六年度偵字第二一六五
四號），提起上訴，本院判決如下：
    主  文
上訴駁回。
    理  由
按刑事訴訟法第三百七十七條規定：上訴於第三審法院，非以判
決違背法令為理由，不得為之。是提起第三審上訴，應以原判決
違背法令為理由，係屬法定要件，如果上訴理由書狀並未依據卷
內訴訟資料，具體指摘原判決不適用何種法則或如何適用不當，
或所指摘原判決違法情事，顯與法律規定得為第三審上訴理由之
違法情形，不相適合時，均應認其上訴為違背法律上之程式，予
以駁回。本件原審經審理結果，認為上訴人甲○○傷害、傷害致
重傷及妨害公務致重傷之犯行罪證明確，因而撤銷第一審關於上
訴人部分之科刑判決，改判仍依想像競合犯之規定，從一重論上
訴人以對於公務員依法執行職務時，施強暴，因而致公務員於重
傷罪，處有期徒刑伍年陸月，並為相關從刑之諭知。已詳敘調查
、取捨證據之結果及憑以認定犯罪事實之心證理由。關於得上訴
第三審之傷害致重傷及妨害公務致重傷部分，上訴意旨略以：(一)
、原判決以證人即被害人廖敏玲、張育嘉之證述，認定上訴人由
上往下砍傷被害人廖敏玲，然依勘驗之傷痕所示，被害人廖敏玲
手掌之疤痕比手背之疤痕長，揆諸常理判斷既然由上往下砍，刀
鋒應先接獨到手背部位，自不可能造成上開傷痕結果，原判決以
之為判斷基礎，顯違證據法則。(二)、依民國九十七年一月九日之
勘驗筆錄可知，上訴人並無任何施以強暴脅迫之行為，原審遽予
論罪，有判決適用法則不當之違法。(三)、原判決以證人廖敏玲與
張育嘉之證述作為認定上訴人有罪之依據，然證人廖敏玲與張育
嘉於偵查及審判中均稱上訴人揮砍一刀，原判決卻依財團法人天
主教耕莘醫院永和分院九十七年一月十五日耕永醫字第九七０一
五三號函暨檢附之廖敏玲病情說明，而認是利刃連續快速揮砍所
造成，亦有理由矛盾之違法。(四)、原判決對於執行法官違法執行
之部分未加論述，遽認上訴人應成立妨害公務之犯行，有理由不
備之違法云云。惟查：(一)、採證認事，係事實審法院之職權，其
對證據證明力所為之判斷，如未違背經驗法則與論理法則，復已
敘述其憑以判斷之心證理由，即不能任意指為違法。原判決認定
台灣板橋地方法院民事執行處承辦法官於依法執行點交坐落台北
縣永和市○○段二一六號土地及其上建物（下稱系爭房、地）予
債權人劉蔡瓊花時，上訴人竟基於普通傷害及妨害公務之犯意，
持西瓜刀砍傷在場協助執行之警員廖敏玲致重傷，又砍傷另一警
員張育嘉等情，係綜合上訴人不否認持西瓜刀致警員廖敏玲受重
傷之事實；證人即法官黎文德，警員廖敏玲、張育嘉、劉秉鈞之
證述。此外並有財團法人天主教耕莘醫院永和分院出具之診斷證
明書、函及檢附之病情說明、受傷照片在卷；暨扣案西瓜刀可資
佐證。上開西瓜刀經第一審當庭勘驗結果，其全部長度為46.5公
分，刀柄部分為黑色金屬材質，長12.5公分；刀刃部分為金屬材
質，長34公分，刀刃銳利，單面開鋒，且刀刃之最頂端為尖形，
亦有審理筆錄存卷可參。復與卷內其他直接、間接證據參互審酌
，本於推理作用，為認定犯罪事實之基礎。並說明：(1)第一審勘
驗上訴人所提案發當時自系爭房、地屋內拍攝之光碟，畫面顯示
上訴人自屋內桌上掀起報紙，拿出西瓜刀，並揹於背後於17分48
秒時，上訴人第二次有往門外的動作，門僅打開一半，後來身體
半蹲，並側身將左腳踏出門外一小步，右手往前伸出門外，後來
右手變成Ｖ字型舉起，隨即於17分53秒時，見上訴人被一名白衣
男子推回門內，並雙手握住上訴人右手，此時上訴人右手舉起，
手中持刀與白衣男子拉扯，18分1 秒時，其他五、六名男警員紛
紛進入鐵門內，將上訴人壓制於右上方牆壁上，並奪下上訴人手
中刀具，有勘驗筆錄可參。(2)警員即被害人廖敏玲並於第一審當
庭比出案發當天伸手欲抓住上訴人之姿勢（即雙手平伸，高度高
過肩膀），經拍照存證。以廖敏玲與上訴人間相對位置呈垂直狀
態，業據目擊之張育嘉證述在卷，則廖敏玲伸出之左手掌適臨上
訴人持刀之右手，且因廖敏玲之指尖朝上，上訴人持西瓜刀由旁
側往下揮砍，適足以印證廖敏玲所受之傷，係極利之刀刃快速由
指尖劈砍而下所造成，是其手掌疤痕較手背疤痕為長，要與常情
不悖。至廖敏玲雖證述：甲○○持刀由上往下砍，與張育嘉所證
：約從胸部高度斜砍等語不符，然其亦證稱：「我無法描述，因
為太快了，當時我還不知道我已經受傷」等語，顯然因事出突然
，無法具體陳述當時確實情形，誠屬倉皇間必然之現象。且以上
開勘驗光碟結果，上訴人右手持西瓜刀確實呈Ｖ字型，手臂尚非
直挺，故該西瓜刀由旁側朝廖敏玲指尖向下揮砍之動作，應堪認
定。原判決業已依據調查證據之結果，說明其論斷之理由。此屬
事實審法院證據取捨之職權判斷，並無違背客觀存在之經驗法則
或論理法則，自不容上訴人漫事指為違法。(二)、原判決係採用證
人廖敏玲、張育嘉之證述，佐以卷內相關證據資料，憑以認定上
訴人持上揭西瓜刀揮砍警員廖敏玲一刀之本件犯罪事實。至於財
團法人天主教耕莘醫院永和分院九十七年一月十五日耕永醫字第
九七０一五三號函所檢附之病情說明，所載「病患（廖敏玲）所
受之傷為極利之刀刃快速由指尖劈砍而下造成，請見所附照片，
第四指被削下極薄一層皮膚而未斷，再砍到第三指掌骨骨頭擋住
才停止，若拉扯，刀痕絕對不止一刀，若刀刃不利，或沒有快速
砍下，不會一層極薄之皮膚而未斷，而傷口判斷，應是利刃連續
快速揮砍而造成」等情（見第一審卷第一００頁），亦指警員廖
敏玲所受之刀傷是被一刀快速揮砍所造成，其所用「連續」應係
指動作之連貫而言，並非法律上之數行為。二者不生牴觸，尚無
矛盾可言。核無上訴意旨所指判決理由矛盾之違法情形，就此指
摘，亦非上訴第三審之適法理由。(三)、其餘上訴意旨，經核係置
原判決所為明白論斷於不顧，仍持已為原判決指駁之陳詞再事爭
辯，及對於事實審法院取捨證據與自由判斷證據證明力之職權行
使，徒以自己之說詞，任意指摘，難認已符合首揭法定之第三審
上訴要件。其此部分上訴違背法律上之程式，應予駁回。次按裁
判上一罪案件之部分得提起第三審上訴，其餘部分原雖不得上訴
，因審判不可分原則，第三審法院亦應併予審判，係指前者之上
訴合法為前提，如該上訴為不合法，第三審法院既應從程序上予
以駁回，而無從為實體上之判決，對於其餘部分自無從適用審判
不可分原則，併為實體上審判。原判決認上訴人一行為同時觸犯
刑法第二百七十七條第一項之傷害罪部分，係刑事訴訟法第三百
七十六條第一款所列不得上訴於第三審法院之案件；上訴人對妨
害公務致重傷等部分所提起之第三審上訴，既屬不合法而應從程
序上予以駁回，則不得上訴第三審之傷害部分，已無從併為實體
上審判，自應併予駁回。
據上論結，應依刑事訴訟法第三百九十五條前段，判決如主文。
中    華    民    國  九十九  年    九    月   三十   日
                      最高法院刑事第九庭
                          審判長法官  邵  燕  玲
                                法官  李  伯  道
                                法官  孫  增  同
                                法官  施  俊  堯
                                法官  李  嘉  興
本件正本證明與原本無異
                                      書  記  官
中    華    民    國  九十九  年    十    月    七    日
                                                      K

司法院資訊處製作；財團法人民間司法改革基金會備份。
